【裁判字號】    99,上訴,2019
【裁判日期】    990928
【裁判案由】    違反稅捐稽徵法
【裁判全文】
臺灣高等法院刑事判決                99年度上訴字第2019號
上  訴  人
即  被  告  丙○○
選任辯護人  郭疆平律師
上  訴  人
即  被  告  甲○○
上列上訴人因違反稅捐稽徵法案件，不服臺灣臺北地方法院98年
度訴字第1253號，中華民國99年4月30日第一審判決（起訴案號
：臺灣臺北地方法院檢察署96年度偵字第16397號），提起上訴
，本院判決如下：
    主  文
上訴駁回。
    事  實
一、丙○○、甲○○均為稅捐稽徵法之納稅義務人，明知必須符
    合所得稅法第17條之相關規定方得列舉扣除額，於民國94年
    間，透過施志鴻、劉匡晉、乙○○(3人均經臺灣板橋地方法
    院判處罪刑，施志鴻已判決確定，劉匡晉、乙○○上訴臺灣
    高等法院審理中）等掮客之招攬，以納稅義務人委託有限責
    任高雄縣荖濃溪原住民合作社（下稱荖濃溪合作社）、有限
    責任臺灣九大營建工程勞動合作社（下稱九大合作社）無償
    捐贈臺北縣石碇鄉公所施作綠美化工程之名義，由荖濃溪合
    作社或九大合作社出具統一發票，並由臺北縣石碇鄉公所出
    具感謝函予該納稅義務人，使該納稅義務人於申報綜合所得
    稅時，得以捐贈名義全數扣列該項捐贈額，而丙○○、甲○○自始即知悉上開捐款僅部分款項供作實際綠美化工程捐贈
    之用，其尚可自上開掮客處取回該申報捐贈額 8成之款項，
    竟仍基於以不正當方法逃漏稅捐之犯意，先以如附表所示之
    申報金額匯款至荖濃溪合作社或九大合作社帳戶，取得形式
    上之捐贈資金證明後，再由上開掮客以現金方式退還如附表
    所示之虛報金額，其均明知實際捐贈額並非附表所示之申報
    金額，卻仍於95年 5月間申報94年度個人綜合所得稅時，持
    荖濃溪合作社或九大合作社所出具之不實統一發票及臺北縣
    石碇鄉公所出具之感謝函等文件，以浮報該捐贈額為列舉扣
    除額之不正當方法，登載於94年度綜合所得稅結算申報書上
    ，據以申報其個人綜合所得稅，而逃漏如附表所示之個人綜
    合所得稅，足以生損害於稅捐機關對於所得稅管理之正確性
    ，並影響國家稅收課徵之收入。
二、案經法務部調查局臺北縣調查站移請臺灣臺北地方法院檢察
    署檢察官偵查起訴。
    理  由
壹、程序部分：
    證人劉匡晉、乙○○於調查站時之陳述，雖屬被告以外之人
    於審判外之陳述，依刑事訴訟法第159條第1項規定原無證據
    能力，又證人乙○○於偵查中經具結之證言，雖已有證據能
    力，卻未經被告詰問；惟因劉匡晉、乙○○於原審審理時，
    已經以證人之身分傳喚到庭，且經具結並為檢、辯雙方行交
    互詰問，對被告憲法保障訴訟權中之防禦權內之反對詰問權
    業盡保護，本院調查證據之程式已經完備，應認具有證據能
    力且足為本院認定事實之證據資料，本院自得斟酌證人劉匡
    晉、乙○○於調查站時、偵查中及原審審理時之證言，通盤
    判斷之。另證人施志鴻於調查站之陳述，雖屬被告以外之人
    於審判外之陳述，惟本院認其於調查站所為陳述，並無欠缺
    任意性之情事，且接近案發時點，記憶應較為清晰，參以施
    志鴻所涉本案犯行，經臺灣臺北地方法院檢察署請求併案於
    臺灣板橋地方法院96年度矚重訴字第6號審理之同一案件中
    ，施志鴻為有罪之陳述，臺灣板橋地方法院就施志鴻有罪協
    商判決中亦引用其陳述，是具有可信之特別情況，又因證人
    施志鴻已於99年 1月28日經發布通緝在案，已無從傳喚或拘
    提，復為證明本案犯罪事實之存否所必要，應認具有證據能
    力；又證人施志鴻於偵查中經具結之證言，原已有證據能力
    ，僅欠缺被告反對詰問權之保障，惟因施志鴻業已於99 年1
    月28日經通緝在案，且經原審合法傳喚無正當理由不到庭，
    復經拘提無著，就被告反對詰問權之保障已經盡力，故就證
    人施志鴻於偵查中之證言，仍得為證據資料逕為證據力之評
    價以認定事實。至於被告丙○○及其辯護人請求引用證人施
    志鴻於板橋地院97年度重訴第2號之證言（96偵16397 卷二
    第335頁以下，證人施志鴻於97年3月20日板橋地方法院之審
    判筆錄）部分，因證人施志鴻係於法官面前經具結且交互詰
    問所為之陳述，依刑事訴訟法第159條之1第1項規定，本即
    有證據能力。
    而證人李沛龍偵查中之證言既已具結，且被告均未聲請調查
    以落實其反對詰問權，對照被告聲請調查上述證人施志鴻、
    劉匡晉、乙○○等證據，應認亦盡保護被告反對詰問權之責
    任，則證人李沛龍於偵查中具結後之證言，本院亦得斟酌。
貳、認定犯罪事實所憑之證據及其認定之理由：
一、訊據被告丙○○、甲○○固均坦承有於94間參加由乙○○、
    施志鴻業務劉匡晉所招攬之臺北縣石碇鄉公所施作綠美化工
    程捐贈案，並於95年5 月間申報94年度個人綜合所得稅時，
    申報如附表所示之申報金額為列舉扣除額以扣抵稅款之事實
    ，被告甲○○且坦承於95年7、8月間自施志鴻處業務劉匡晉
    退回新臺幣 (下同)40 萬元，此有證人施志鴻、劉匡晉、乙○○、李沛龍等之證言可稽，並有被告丙○○、甲○○94年
    度綜合所得稅申報書、九大合作社、荖濃溪合作社出具之統
    一發票規劃預算書、94年營業進銷項申報書、銀行交易明細
    資料、石碇鄉公所出具之感謝捐贈函、財政部所屬各稅捐稽
    徵單位對石碇鄉公所之查詢函文、財政部高雄市國稅局97年
    1 月30日財高國稅審二字第0970005289號函、財政部臺灣省
    北區國稅局新竹市分局97年3月14日北區國稅竹市二字第097
    004998號函等在卷足憑，應堪信其為真實。惟均否認有何以
    詐術逃漏稅捐之犯行，被告丙○○辯稱：其多年來均有對機
    關、團體進行捐贈，94年間乙○○與其聯絡，告知有此綠化
    工程，當初捐贈500萬元時，完全不知事後可以取回400萬元
    ，且事後確未取回400 萬元；被告甲○○雖於調查局初次詢
    問即稱，有於95年6月間收到施志鴻派人退款現金300萬元（
    96偵16397卷二第2頁），卻又改口辯稱：當初劉匡晉連絡捐
    贈本案綠化工程450萬元時，完全不知事後可以取回360萬元
    或任何部分款項，95年5 月申報綜合所得稅後之95年7、8月
    間，劉匡晉突然退款40萬元，此外並未取得其他退款，且96
    年5 月申報綜合所得稅時，已將該筆40萬元退款列入所得申
    報，又因稅捐稽徵法第41條不罰未遂，縱取回40萬元退款亦
    不成立犯罪等語。經查：
(一)施志鴻設計本案富人逃漏稅之手法：先成立荖濃溪合作社、
    九大合作社，再由自己、李沛龍或手下業務劉匡晉、劉匡晉
    手下乙○○等，向年度收入較高、綜合所得稅累進稅率20%
    以上、欲行逃漏稅之富人行銷，由富人決定申報捐贈金額，
    合作社與富人簽約後，富人將捐贈金額匯入合作社，其後由
    合作社設計綠美化工程捐贈石碇鄉公所，以施作特定路段綠
    美化工程，合作社並將富人所捐贈且匯入款項之8 成以現金
    退還富人(避免留有證據遭追查)，然富人於申報該年度綜合
    所得稅時，仍以原捐贈金額(未扣除退款)，附上合作社所開
    立發票及石碇鄉公所感謝函為憑證，全數列為列舉扣除額，
    一方面藉以減少綜合所得淨額、降低累進稅率，達到減少稅
    賦，另一方面又有8 成退款回流，毋庸報稅；施志鴻、李沛
    龍則於其所設計工程中獲利，業務劉匡晉、乙○○則獲得抽
    成之利益。被告丙○○、甲○○對上述施志鴻所設計富人逃
    漏稅之手法過程中，將捐贈款匯入合作社、合作社施作石碇
    鄉綠美化工程、持合作社開立之發票及石碇鄉公所感謝函為
    憑證全數將捐贈款列為列舉扣除額申報94年度綜合所得稅等
    事均不爭執，僅爭執並未與合作社業務乙○○、劉匡晉約定
    可退款8 成，亦不知可以退款，事後亦未取得退款。然而證
    人施志鴻於調查局稱「(問：你於96年4月20日於本站供述，
    你購買植株之實際金額均僅為購買憑證上顯示金額的百分之
    15，是否如此？) 是的，實際購買植株的金額平均約為購買
    憑證上顯示金額的百分之15。（問：承上，亦即九大合作社
    購買植株所花費的實際金額，亦應為購買憑證上標示金額的
    百分之15，是否如此？)應該都是實際購買植株的金額平均
    約為購買憑證上顯示金額的百分之15」（96偵9578卷第71頁
    背面），並稱其在扣除15%後，會將客戶捐款的85%交給業務
    ，再由業務扣除與客戶談妥2%至5%不等的佣金後，其餘至少
    8成以上回流給客戶(同上偵卷第77頁背面所述包括荖濃溪合
    作社83名捐贈人，另同上偵卷第72頁背面至第77頁有九大合
    作社30名捐贈人均同），就此部分之陳述，施志鴻於偵查中
    具結後之證言仍為相同陳述(同上偵卷第99頁)；施志鴻並因
    此幫助富人逃漏稅案件，為臺灣臺北地方法院檢察署檢察官
    請求併案於板橋地院96年度矚重訴字第6號案件，因施志鴻
    自白退款客戶8成犯行，臺灣板橋地院協商判決合併定其應
    執行刑為有期徒刑1年6月，緩刑3年（嗣經臺灣板橋地方法
    院98年度撤緩字第 223號裁定將緩刑宣告撤銷確定），此有
    卷附有關施志鴻部分之協商判決足稽。證人劉匡晉亦證稱「
    （問：退款金額怎麼計算？）一般的客戶是施志鴻說大概可
    以退7成或8成。因為我們最早施志鴻叫我們去跑客戶時，如
    果客戶有問題的話，也就是客戶會問這樣的合作有什麼好處
    ，就要跟客戶說明工程結束後，可以退7成到8成。當初我們
    在94年7月份開始施工的時候，施志鴻說颱風來了，有些樹
    倒掉了，有些工程被沖毀，所以在7、8月之後就沒有跟客戶
    說明，因為週轉金週轉不過來。所以後面的客戶，有些有講
    可以退款，有些沒有講可以退款」(見原審卷二第162頁背面
    )、「(問：乙○○找丙○○是你給他的名單？）是。（問：
    你有告訴乙○○，找你給他名單客戶時，要怎麼行銷這個工
    程？)有。(問：你有告訴乙○○，要他跟客戶講，簽約、捐
    款後，可以退款嗎？）有。（問：你有告訴乙○○，退款可
    以退捐款金額的成數嗎？)有，7到8成」(見原審卷二第167
    頁)等語，劉匡晉不僅會告訴自己找的客戶可以退款，亦告
    知手下乙○○找客戶行銷時，告訴客戶可以退款。而證人乙○○仍有「（問：招攬客戶時，是否會向納稅義務人表明事
    後可以退款8成？)我記得所有的人都會說」等均會說明可以
    退款8成之陳述（見96偵16397卷二第291頁)。綜合上述，證
    人施志鴻、劉匡晉、乙○○均證稱合作社收受捐贈款後會退
    款予捐贈之客戶；惟因證人施志鴻稱退款85 %予業務，業務
    扣除佣金2%至5%後退給客戶，證人劉匡晉稱退款7至8成，證
    人乙○○則稱退款 8成，因證人劉匡晉之證言多所保留，偏
    頗被告，甚至於原審作證時涉及偽證，故就證人劉匡晉退款
    7至8成之陳述，以退款 8成較為可信，而證人施志鴻所述將
    退款85%交予業務，業務扣除佣金 2%至5%後退給客戶，本院
    認定退款之成數為以較有利於被告之捐贈款 8成為認定基準
    ，此亦與證人乙○○退款 8成之證言相符，復因退款部分因
    避免遭受追查，全以現金給退。
(二)再者，依證人劉匡晉證稱「（問：關於94年間的部份，你負
    責了多少位的客戶？)大概有2、30個。(問：每1個的狀況你
    都清楚嗎？)大概都記得。(問：你告訴我94年度的部份，你
    沒有退款的有哪幾位的客戶？）94年度有1個叫做李湘梅，1
    個是呂佳玲」(本院卷二第162頁背面起)、「(問：你曾經從
    施志鴻處拿錢給乙○○由乙○○退款給丙○○嗎？）我不記
    得了，因為客戶太多了」(見原審院卷二第167頁）等語，被
    告丙○○係劉匡晉交給手下乙○○去跑的客戶，仍屬劉匡晉
    之客戶，劉匡晉既先稱94年度其負責有2、30個客戶，每1個
    客戶的狀況都記得，復稱沒有退款的客戶只有李湘梅、被告
    呂佳玲（因證人劉匡晉此證言，原審就同案被告呂佳玲部分
    為無罪判決確定)2人，屬變態情形，其後對於被告丙○○有
    無退款，劉匡晉雖稱不記得，卻未稱無退款，明顯前後不一
    ，有意迴護被告丙○○。惟證人乙○○卻證稱「（問：招攬
    客戶時，是否會向納稅義務人表明事後可以退款8成？)我記
    得所有的人都會說」(見96偵16397卷二第291頁)、「（問：
    丙○○是否是你招攬的對象？)是，94、95年度都是。(問：
    所以丙○○95年算是你第2次跟他接觸？)是。(問：2次招攬
    的方式是否都相同？）是，94、95年招攬的方式都一樣。（
    問：印象中有沒有誰沒有退款？)沒有印象」(見96偵16397
    卷二第292頁）等語，無論 94、95年度招攬被告丙○○時，
    均告知可以退款 8成，且對於被告丙○○並無沒有退款之印
    象。參以上段所述證人施志鴻、乙○○均有告知退款及有退
    款予客戶之證言，本院確信被告丙○○不僅捐贈初始即知事
    後可退款8成，且確已收受8成之現金退款，被告丙○○所辯
    ，並無可採。被告丙○○雖又辯稱：證人施志鴻於臺灣板橋
    地院97年度重訴字第2號97年3月20日經具結且交互詰問之證
    言，曾證稱有30餘客戶沒退款，被告丙○○應即係證人施志
    鴻所稱30餘未退款客戶其中 1人；惟綜觀證人施志鴻於臺灣
    板橋地院該案審理中之證言「（問：你是羿任公司的負責人
    ？)是的。（問：95年間，透過羿任公司捐贈的人有多少？)
    正確數目不記得，應該有100多個。(問：這些捐贈裡面的人
    ，有無有收到發票、感謝函而不申報節稅的？)有。(問：為
    何他們不去申報？)因為那時石碇鄉的案子已經發生了。（
    問：在檢、調偵查本案之前，是否認識在庭的被告？)我只
    認識蔡天堯。(問：你不認識丙○○、劉孟霞？)不認識。(
    問：丙○○、劉孟霞有無參加羿任公司捐贈的案？)從我電
    腦資料上知道是有他們2人。（問：這2個人從來沒有與你聯
    繫？)沒有。(請提示筆錄，問：你在偵查中說，大概有30個
    人左右沒有拿到退款，是否實在？)實在。大概2、30個。我
    記得調查員還有問我這些人的錢拿去哪裡，我還有把我做社
    區公益的照片給他們看。（問：在調查站，你說沒退款的金
    額有3,879萬元，是否實在？)是調查員算給我的，我不知道
    他怎麼算出來的。（問：你剛才提到你自己招來的客戶是否
    大部分都有退款？)是。(沒有退款的有幾人？)我不記得。(
    問：是否是你剛才說的30幾個人？)少數。...」(見96偵163
    97卷二第337、338頁）等語，臺灣板橋地院97年度重訴字第
    2 號案件係審理被告丙○○95年度捐贈案，證人施志鴻所述
    全係95年度捐贈案相關案情內容，與本件審理部分係屬被告
    丙○○94年度捐贈案並不相同，無法移花接木；況臺灣板橋
    地院97年度重訴字第 2號判決(見原審卷二第127頁以下) 亦
    不採信證人施志鴻上揭證言，仍為被告丙○○有罪之認定，
    故被告丙○○所辯，並不足採。被告丙○○另辯稱：因未與
    證人劉匡晉、乙○○簽訂書面契約，則契約書上所存有5%工
    程退款找補之約定、甚至可退捐贈款之約定，完全不知情，
    故無本件逃漏稅之犯意；惟查本院既已認定證人乙○○確有
    告知被告丙○○可以退款，則有無簽訂書面契約，實無礙於
    被告丙○○於捐贈之初即知退款之犯意，被告所辯，仍不足
    採信。又被告丙○○因證人乙○○證稱有將退款交給被告丙○○辦公處所之會計，是以聲請函詢保誠人壽上品通訊處是
    否配置有會計人員；然本院採信證人施志鴻、乙○○之8成
    退款證言，係認定被告丙○○確有收受現金退款400萬元已
    如上段所述，復因現金400萬元並非小數目，是以應由被告
    丙○○親自收受乙○○所交付之款項；故被告丙○○聲請之
    事項，即無必要。
(三)另被告甲○○辯稱：捐贈時不知可以退款，且事後僅取得退
    款40萬元，而該筆40萬元退款係屬5%工程施作金額誤差範圍
    內之退款。而證人劉匡晉雖證稱「（問：金額的部份，除了
    金額以外，還有其他的但書嗎？）有，我們當初合約書有記
    載，按照客戶實際捐助金額，我們設計路段，路段金額如果
    超過客戶捐贈金額的話我們會請客戶補足，如果少於的話我
    們會退。誤差在百分之5範圍內。(問：除此之外，有無其他
    捐贈金額增減之約定？)我不記得，（改稱）沒有」(本院卷
    二第168頁背面)、「（問：甲○○進行匯款捐贈的確實時間
    為何？)94年11、12月間。(問：招攬甲○○的時候，有說明
    到退款的情形嗎？)沒有。(問：你剛剛不是說沒有提到有關
    沒有說明如何退款、實際上也沒有退款的只有2名，1個是李
    湘梅，1個是呂佳玲，為何現在又跑出來1位甲○○沒有說明
    ？)主要沒有退錢的是2位呂佳玲、李湘梅。招攬的時候，甲○○應該知道可以退錢，但是合約的內容，所謂的退錢是如
    果工程少可以退。（問：我剛剛所謂的退錢是指7成到8成的
    部份，已經說了很明確了，為什麼又變成合約書上所載的？
    )我是跟甲○○說可以退錢，是指合約上的工程退款。(問：
    甲○○捐贈多少？)大概3、400萬元。(問：按照合約書的百
    分之5是多少？）是5萬到10萬。(問：你退給甲○○多少？)
    大概3、40萬元。（問：所以完全不是合約書上面的金額？)
    是。(問：甲○○也收？）對，他有收。(問：對於他多收的
    部份，他有沒有做詢問？）我印象中是沒有」（本院卷二第
    170頁背面起)等語，附和被告甲○○之工程退款辯詞；惟對
    照被告甲○○捐贈金額450 萬元，若依照其等所述最多退款
    工程施作誤差5%計算，應僅22萬5000元，然被告甲○○卻自
    承收受退款40萬元，明顯與其所辯工程施作誤差5%退款之數
    目不符，被告甲○○所辯，亦不足採。參以被告甲○○於初
    次接受調查局調查員詢問時即自承，確有於95年6 月間收到
    施志鴻派人退款現金300萬元(96偵16397卷二第2頁）之陳述
    ，益徵被告甲○○所為辯解，實不足採信。而證人劉匡晉上
    述94年度未告知可以退款僅2 位客戶、不包括被告甲○○，
    以及上段所述證人施志鴻、乙○○均有告知退款及有退款予
    客戶之證言，原審確信被告甲○○亦於捐贈初始即知事後可
    退款8成，且確已收受8成之現金退款。（至於證人劉匡晉就
    此被告甲○○40萬元退款本案重要關係部分已具結之證言所
    涉及偽證罪，原審已依法告發。）
(四)被告丙○○、甲○○既於參加捐贈案之初，即與證人施志鴻
    所屬之業務員乙○○、劉匡晉有退款8 成之約定一節，已如
    上述，足見被告丙○○、甲○○自始即知所交付之款項中，
    僅有20%之金額會用以實際施作綠化工程，其餘80%之款項將
    會於日後退還，縱事後被告丙○○、甲○○或因石碇鄉案件
    爆發，或因其他因素不敢取回退款，亦屬被告尚未取回之退
    款而已，其既明知所交付之款項僅有 20%係用於實際施作石
    碇鄉綠美化工程，竟仍於94年度申報個人綜合所得稅時，依
    所取得之發票金額為不實之申報，則其主觀上具有逃漏稅捐
    之犯意甚明。
(五)又按稅捐稽徵法第41條所規定之逃漏稅捐罪，雖以發生逃漏
    稅捐之結果為必要，不罰未遂；然判斷納稅義務人有無逃漏
    稅捐，應以結算申報時，納稅義務人主觀上有無逃漏稅捐之
    認知與意欲、或者容任發生，客觀上有無以積極之作為，施
    用詐術或其他不正當方法申報不實，致發生逃漏稅捐之結果
    為斷。而所謂未發生逃漏稅捐之結果，係指納稅義務人雖有
    施用詐術等非法方法，但其稅負尚未達於起徵點，因而未發
    生逃漏稅捐之結果，或該納稅義務人依法應採定額、定率核
    稅，無論其如何申報，均與應納稅款完全無關者而言。若其
    稅負已逾起徵點，又非屬定額、定率核稅範圍，凡納稅義務
    人主觀上確有逃漏稅捐之故意，以詐術或不正方式申報不實
    ，且其實際不實申報之數額、較之按實申報有所差距，而其
    差距所計算之稅負有利於納稅義務人，即得認定逃漏稅捐既
    遂。至於嗣後被查獲，再補繳稅款，或因石碇鄉本案於96年
    2月間爆發(本案最早於95年4 月19日檢舉，95他8578卷一第
    45頁，而96年2 月8日調查局最早調查筆錄，同卷第51頁)，
    旋於96年5 月將部分退款作為所得申報(甲○○)，乃犯罪後
    態度問題，不能以其有無補繳稅款或補報所得，作為有無發
    生犯罪結果之判斷標準，亦不得以其補繳部分款項(40萬元)
    ，率認漏報之全數(360萬元) 免罰。是被告丙○○、甲○○
    既均明知其所申報之綠美化工程捐贈金額與實際之捐贈金額
    不符，竟仍提出由施志鴻等人所提供不實金額之統一發票及
    石碇鄉公所感謝狀，向稅捐機關申報扣抵稅款，則被告丙○○、甲○○於結算申報時均有積極之施用詐術行為應可認定
    ，而被告丙○○、甲○○因虛報如附表所示之金額，致其所
    應繳納之個人綜合所得稅較如實申報時減少，亦有上開各稅
    捐機關函附之稅捐資料在卷可佐。足見被告丙○○、甲○○
    施用詐術申報不實，已發生逃漏稅捐之結果，當不能僅以申
    報綜合所得稅時尚未取得任何退款，抑各稅捐機關於核定時
    已將該筆捐贈剔除，即謂並未生逃漏稅捐之結果，而屬未遂
    不罰之範疇。
(六)綜上所述，被告丙○○、甲○○確基於逃漏稅捐之犯意，於
    申報94年度綜合所得稅時，申報如附表所示之申報金額為列
    舉扣除額以扣抵稅款，各逃漏稅捐如附表所示之金額。本案
    事證明確，被告丙○○、甲○○犯行均堪認定，應依法論科
    。
二、核被告丙○○、甲○○所為，均係犯稅捐稽徵法第41條以詐
    術逃漏稅捐罪。原審審酌被告丙○○、甲○○均為高所得之
    人，基於有能者多付出之平等真義，本應善盡其國民應盡之
    義務，依法納稅，竟為規避稅款，浮報不實之捐贈金額以逃
    漏稅捐，所為不僅破壞租稅公平，有害稅捐稽徵機關課徵稅
    捐之正確性，政府並因減少稅收致影響照顧弱勢之範圍，兼
    之觀其就98年八八水災之捐款，因依所得稅法第17條規定，
    一般捐贈列舉扣除額最多僅能佔綜合所得總額之20%，98年9
    月15日準備程序時，被告丙○○保持緘默、被告甲○○稱未
    捐款（原審卷一第150頁)，對照於本案可以將全數列為列舉
    扣除額之鉅額捐贈政府機關，益徵被告本案逃漏稅捐之重大
    惡性，並兼衡被告等犯罪之動機、目的、手段，復因犯後一
    再飾詞否認犯行，逃漏稅捐之金額等一切情狀，分別量處被
    告丙○○有期徒刑8月，被告甲○○有期徒刑6月。另被告丙○○、甲○○本件犯罪時間均在96年4月24日以前，應依中
    華民國九十六年罪犯減刑條例第2條第1項第3款、第7條規定
    ，各減其宣告刑為被告丙○○有期徒刑4月，被告甲○○有
    期徒刑3月，再依同條例第9條以及刑法第41條第1項前段規
    定諭知得易科罰金併其折算標準。惟被告丙○○、甲○○於
    犯罪行為時之刑法第41條第1項前段有關易科罰金之折算標
    準，參以廢止前95年5月17日修正前罰金罰鍰提高標準條例
    、現行法規所定貨幣單位折算新臺幣條例後，再與現行規定
    比較結果，以行為時之規定較有利於被告，應依刑法第2條
    第1項前段，適用修正前刑法第41條第1項前段規定，定其折
    算標準。爰適用舊法，並諭知被告丙○○於減刑後、被告甲○○於減刑前、後均得易科罰金併以最高額定其折算標準。
    核其認事用法，尚無違誤，量刑亦稱妥適，並未逾越法定刑
    度。
三、被告丙○○、甲○○上訴猶執陳詞，否認犯罪，被告丙○○
    辯稱：伊於捐贈之初，並不知道可以退款，又證人乙○○就
    是否有退款予被告丙○○一節，前後證述不符，且與施志鴻
    、劉匡晉所證之退款程序不相符云云。而被告甲○○則辯稱
    ：伊雖有收到40萬元，但係「結算盈餘內所退還」，非屬「
    5% 工程施作金額誤差範圍內」之退款，原判決竟將二者劃
    上等號，認伊捐贈450萬元，誤差範圍5%僅22萬5千元，而伊
    竟收到40萬元因而認定伊所辯不可採，顯有違誤。又證人施
    志鴻經原審傳拘無著後，其於調查局之證詞，自無證據能力
    ，且證人劉匡晉之證詞與證人施志鴻之證詞不合，故證人施
    志鴻之證詞並不可採。又其所為合於稅捐稽徵法第48條之 1
    第1項規定，自可免除其刑，並就原審量刑之部分，加以爭
    執云云。惟查：（一）證人乙○○再經本院於99年 8月17日
    審理時到庭證述，核與其於原審之證述大致相符，堪認乙○○於事前確有告知被告丙○○可以退款，且乙○○已將退款
    交付予被告丙○○。（二）被告甲○○業已坦承於95年8、9
    月間有收到劉匡晉交付之退款40萬元（見上訴理由狀，本院
    卷第26頁），核與證人劉匡晉之證述相符，業如前述，足認
    甲○○有收受退款之事實。至證人施志鴻於調查局之證述，
    業經原審審判長詢問有何意見後，經甲○○表示無意見，故
    施志鴻於調查局之證詞，自有證據能力。被告甲○○雖上訴
    後爭執證人施志源之調查局筆錄之證據能力，然於本院審理
    時，亦未提出聲請傳喚證人施志鴻到庭之舉，況因證人施志
    鴻已因本案於99年 1月28日經發布通緝在案，尚未緝獲到案
    ，有本院被告施志鴻之前案紀錄表在卷可稽，故證人施志鴻
    已顯有刑事訴訟法第159條之3第1項第2款所在不明而無法傳
    喚之情形，而證人施志鴻於調查局之供述，具有可信之特別
    情況，且為證明本犯罪事實之存否所必要者，已如前述，故
    該證人施志鴻於調查局之供述，對被告甲○○而言，仍得採
    為本案證據。又原審業已說明劉匡晉之證詞係附和被告甲○○之辯詞，而不可採，並說明認定之理由於原判決（見原判
    決第 9頁），於法並無不合。末查，原審已依刑法第57條各
    款之規定予以審酌後，量處被告甲○○有期徒刑 6月，並諭
    知易科罰金之標準，減為有期徒刑 3月，並諭知易科罰金之
    標準，並未逾越法定刑度，亦未濫用自由裁量之權限。是被
    告甲○○指摘原審採用施志鴻於調查局之證詞而未採劉匡晉
    之證詞，於法未合及量刑過重云云，核屬對原審就認定事實
    、取捨證據及量刑之適法職權行使任加指摘，為無理由。另
    被告二人其餘上訴之理由，均不足影響原判決之結果。從而
    本件被告丙○○、甲○○上訴意旨，仍執陳詞，指摘原判決
    不當，應予駁回。
據上論斷，應依刑事訴訟法第368條，判決如主文。
本案經檢察官陳國鳴到庭執行職務。
中    華    民    國    99    年    9     月    28    日
                  刑事第七庭  審判長法  官  趙功恆
                                    法  官  楊智勝
                                    法  官  游紅桃
以上正本證明與原本無異。
如不服本判決，應於收受送達後10日內向本院提出上訴書狀，其
未敘述上訴之理由者並得於提起上訴後10日內向本院補提理由書
（均須按他造當事人之人數附繕本）「切勿逕送上級法院」。
                                    書記官  戴伯勳
中    華    民    國    99    年    10    月    1     日
 附表：
┌──┬────┬────┬────┬───────┬──────┐
│編號│ 姓名   │申報金額│虛報金額│   逃漏稅額   │  委託廠商  │
├──┼────┼────┼────┼───────┼──────┤
│ 1  │丙○○  │500萬元 │400萬元 │  142萬8995元 │ 九大合作社 │
├──┼────┼────┼────┼───────┼──────┤
│ 2  │甲○○  │450萬元 │360萬元 │  106萬3637元 │荖濃溪合作社│
└──┴────┴────┴────┴───────┴──────┘
附錄本案所犯法條全文：
稅捐稽徵法第41條（逃漏稅捐之處罰）
納稅義務人以詐術或其他不正當方法逃漏稅捐者，處5 年以下有
期徒刑、拘役或科或併科新台幣6萬元以下罰金。

司法院資訊處製作；財團法人民間司法改革基金會備份。
